臺北高等行政法院判決
                                      100年度訴字第428號
                                   100年9 月15日辯論終結
原      告　黃成釗
被      告　桃園縣政府
代　表　人　吳志揚（縣長）住同上
訴訟代理人　陳河泉　律師
上列當事人間都市計畫法事件，原告不服內政部中華民國99年12
月21日台內訴字第0990188864號訴願決定，提起行政訴訟，本院
判決如下：
    主  文
原告之訴駁回。
訴訟費用由原告負擔。
　　事實及理由
一、事實概要：桃園縣龍潭鄉○○段1094-18 、1094-19 地號土
    地位於「龍潭都市計畫」之農業區內，經桃園縣龍潭鄉公所
    派員赴現場勘查，發現原告於系爭土地傾倒廢棄土石方，面
    積約553 平方公尺，違反農業區土地使用分區管制，即以民
    國（下同）99年6 月29日龍鄉城字第0990020026號函向被告
    查報，被告遂以99年7 月12日府城行字第0990266561號函請
    原告於文到10日內陳述意見。案經被告審查原告提出之陳述
    意見，認原告在都市計畫農業區內傾倒廢棄土石方，已違反
    都市計畫法臺灣省施行細則第29條第1 項規定，乃依都市計
    畫法第79條及桃園縣違反都市計畫土地使用分區管制罰鍰裁
    量基準（下稱罰鍰裁量基準）及其附表規定，以99年7 月29
    日府城行字第0990293169號裁處書（下稱原處分）裁處原告
    新臺幣（下同）6 萬元罰鍰，並命原告停止非法使用及1 個
    月內恢復原狀。原告不服，提起訴願經決定駁回，遂提起本
    件行政訴訟。
二、原告起訴主張下列各情，並聲明原處分及訴願決定均撤銷：
    原告響應政府推行之環境綠化政策，在自己之土地上種植樹
    木，為綠化環境而挖掘土壤、堆置土石於系爭土地，係位於
    原告所有桃園縣龍潭鄉○○段1094-2地號土地種植樹木，該
    行為仍符合農業使用，原決定予以裁罰，即有違誤。又原告
    土地上之水溝，因年久失修，每逢颱風季節，均造成嚴重淹
    水，原告為整修阻塞之水溝，臨時堆置施工之土石於系爭土
    地，嗣後亦將之回歸植栽土壤，作為種植樹木之用，換言之
    ，施工完成即已回復原狀，亦符合農業使用。原告有請營造
    廠之人僱用怪手挖掘水溝，並將挖掘出來之土，暫置於查獲
    現場，並順便種樹，兩地稍有距離，但兩地之土方確實不同
    ，且後來原告馬上就將現場回復原狀，查獲之現場都在原告
    所有土地範圍內等語。
三、被告則以下列各情置辯，並聲明駁回原告之訴：
　(一)99年6 月22日桃園縣龍潭鄉公所（下稱龍潭鄉公所）接到民
　　眾電話檢舉，龍潭鄉公所經派員至系爭土地現場勘查後，以
　　99年6 月29日龍鄉城字第0990020026號函，向被告陳報本件
    違規情事略以：「..一依據99年6 月22日民眾電話檢舉案件
    辦理。二本案經至現勘查，目視黃龍段1094-18 、1094-19
    等地號土地上違規堆置廢土..」，經被告所屬城鄉發展處以
    99年7 月2 日府城行字第0990249925號書函請被告所屬農業
    發展處說明，該處於99年7 月7 日以府農管字第0990260392
    號書函說明：原告之傾倒廢土石方，不利農業耕植，亦非農
    地改良，非符農業使用等語，被告乃以99年7 月12日府城行
    字第0990266561號函通知原告，請其就違規事件陳述意見，
    如未於上開所定期間內提出陳述意見之機會，被告即依都市
    計畫法第79條規定查處等語。經原告提出陳述意見後，被告
    認於法未合，以原處分裁處原告罰鍰。
  (二)按都市計畫法第79條第1 項規定，於都市計畫範圍內土地採
    取土石、變更地形等行為，違反該法或各縣市政府所發布命
    令，得處其土地或建物所有權人、使用人等6 萬元以上30萬
    元以下罰鍰，並勒令回復原狀等。又都市計畫法臺灣省施行
    細則第14條、第29條對農業區土地設有限制性規定。為對違
    反都市計畫法第79條案件裁罰符合行政程序法第159 條比例
    及平等原則之規定，被告另訂有「罰鍰裁量基準」，第2 點
    明定：違反都市計畫法第79條案件之罰鍰裁量基準未滿1,50
    0 平方公尺，罰鍰金額6 萬元。
  (三)原告如為種植樹木在其自己所有之系爭土地（依原告訴願主
    張僅為種植三株大樹），有挖掘土地需要，只須將所挖掘之
    土壤暫置於1094-2地號土地之一隅即可，毋需大費周章將所
    挖掘之土壤均移置於系爭土地上之必要，且原告此之說法，
    與其99年7 月20日陳述意見所稱：「本案土地因原生之樹木
    已枯死，倒廢棄土石..」不符，故原告之主張並不足採。依
    原告於訴願書所提出之三張相片，種植範圍至多僅限於1094
    -2地號土地之一隅，不須挖掘龐大土壤，又該相片所攝日期
    為99年8 月17日，乃在被告已以原處分裁罰原告之後，實無
    法排除原告為求自圓其說，事後以種植樹木須挖掘土壤暫為
    藉口。
  (四)依龍潭鄉公所99年6 月29日龍城鄉字第0990020026號函隨文
    檢附之現場照片所示，傾倒之廢土中夾雜有石塊及水泥塊等
    物，顯非單純自舊水溝挖掘之土壤，且原告於99年7 月20日
    陳述意見書中亦未說明此情，再則原告雖主張水溝已施工完
    成，系爭土地現場亦已恢復原狀云云，惟依原告於訴願書中
    所提現場照片所示，拍攝日期為99年8 月19日，乃在被告已
    以原處分裁罰原告之後，原告本即須依裁處書所定於1 個月
    內恢復原狀，故原告將系爭土地現場恢復原狀，本即為原裁
    罰書所定應履行之義務，無法由此證明原告僅有暫時堆置之
    意。
  (五)縱如原告所稱於系爭土地上傾倒土石之舉，是為臨時堆置、
    短期使用，惟依內政部97年3 月3 日台內營字第0970030307
    號函對農地違規案件經限期改善後已確實回復原狀，得否免
    依農業發展條例第69條第1 項規定以都市計畫法第79條規定
    裁處明示：如行為人之行為確已符合都市計畫法第79條第1
    項之構成要件，自仍應依該規定裁罰等語。是以原告傾倒廢
    棄土石方，既不利於農業耕植，亦非農地改良，縱係短期為
    之，亦難認合於農業生產使用行為，仍應依法予以裁罰等語
    。
四、本件事實概要概所載事實，為兩造所不爭執。歸納雙方之陳
    述，兩造之爭執為：被告以原告在都市計畫農業區內傾倒廢
    棄土石方，違反農業區土地使用分區管制，裁處原告罰鍰，
    並命停止非法使用及限期恢復原狀，是否有理由？
  (一)按「都市計畫範圍內土地或建築物之使用，或從事建造、採
    取土石、變更地形，違反本法或內政部、直轄市、縣（市）
    （局）政府依本法所發布之命令者，當地地方政府或鄉、鎮
    、縣轄市公所得處其土地或建築物所有權人、使用人或管理
    人新臺幣6 萬元以上30萬元以下罰鍰，並勒令拆除、改建、
    停止使用或恢復原狀。不拆除、改建、停止使用或恢復原狀
    者，得按次處罰，並停止供水、供電、封閉、強制拆除或採
    取其他恢復原狀之措施，其費用由土地或建築物所有權人、
    使用人或管理人負擔。」、「農業區為保持農業生產而劃定
    ，除保持農業生產外，僅得申請興建農舍、農業產銷必要設
    施或休閒農場及其相關設施。..」，都市計畫法第79條第1
    項、都市計畫法臺灣省施行細則第29條第1 項分別定有明文
    。又「為使違反都市計畫法第79條案件之裁罰符合比例原則
    及平等原則，特依行政程序法第159 條第2 項第2 款規定訂
    定本基準。」、「違反都市計畫法第79條案件之罰鍰裁量基
    準如附表。」，罰鍰裁量基準第1 點、第2 點亦分別明定，
    該基準附表明定：「違反面積未滿1,500 平方公尺者，處新
    臺幣6 萬元罰鍰。」。
  (二)按所謂過失，乃以指行為人對違章事實之產生（如系爭土地
    之違法使用）「應注意」且「能注意」而「不注意」為其構
    成要件：其中「應注意」者，指「客觀注意義務」之具體內
    容，於行政法上，客觀注意義務之產生，均源自於行政實體
    法抽象規定，本件原告依都市計畫法負都市計畫農業區土地
    不得違法使用之義務，應無疑義。
  (三)查系爭土地為都市計畫區內農業區土地，原告於99年6 月中
    旬僱請案外人黃明治等人挖掘其所有龍潭鄉○○○段548-2
    地號土地土石，並搬運該土石至系爭土地上傾倒堆置，面積
    約553 平方公尺，原告於事前未向被告或龍潭鄉公所申請許
    可，嗣於99年6 月22日經人向桃園縣龍潭鄉公所檢舉，由該
    所派城鄉發展課課員王祥銘到場堪查，拍照取證等情，業據
    被告提出照片及證人黃明治、王祥銘到庭結證在卷（見本院
    卷第54、77-75 頁）。證人王祥銘復提出其取證照片、空照
    圖（本院卷第89-92 頁），而證人黃明治證述：其受原告僱
    請承作挖掘及搬運土石，費用約5 萬元，向主管機關申請挖
    掘堆置土石等，根本不會許可，而原來圍牆水泥地基部分有
    水泥石塊等物，所以照片中之系爭土地有水泥石塊等物，原
    告有說，鄉公所有人來查，但我說水溝水泥要乾燥之後才能
    回填，故於施作後8 、9 天後搬運回填等語（見本院卷第78
    頁），原告違規事實明確，被告以其違反都市計畫法第79條
    及都市計畫法臺灣省施行細則第29條第1 項規定，依都市計
    畫法第79條及「罰鍰裁量基準」規定，裁處原告6 萬元罰鍰
    ，並命其停止非法使用及1 個月內回復原狀，並無不合。原
    告於99年8 月19日提起訴願時，已檢附照片等證明已回復原
    狀（見訴願卷第47頁），被告對此亦不爭執。
  (四)原告雖主張為響應政府環境綠化政策，在住家龍潭鄉○○○
    段之土地上種植樹木，及為整理住家土地水溝阻塞，乃挖掘
    土石暫時堆置系爭土地，於施工完畢後即回復原狀，兩者均
    為自己之土地，原告之本件堆置土石行為合法，被告之原處
    分違誤云云，並提出原告住家水溝、系爭土地堆置及回復前
    後照片、土地所有權狀、地籍圖謄本及土地登記謄本為證（
    見本院卷第61-68 頁）。惟系爭土地為都市計畫區內農業區
    土地，需在該土地上為農業使用，始符合法令規定，在其上
    堆置土石等，即違背原劃分該土地為農業用地之目的；再依
    前揭證人黃明治已說明原告知悉本件挖掘土石及堆置，須向
    主管機關申請許可，然其未向被告申請，此為原告所不爭執
    ，原告既知悉須向主管機關申請卻未申請，顯然欠缺應有之
    注意義務而有過失。又原告於訴願書中稱為種植樹木翻鬆土
    石及整修水溝等語，但以原告提出之土石照片觀之（見訴願
    卷第40頁），其土石量甚多，甚而達到需僱工以貨車自住家
    載運至原告所自承之2 、3 公里外系爭土地之上，此與原告
    所稱種植樹木翻鬆土壤及整修水溝之情形，顯不相當，難認
    原告已提出合理之說明，自不足證明其無故意過失。原告此
    部分主張，並不足採。
五、綜上所述，原告雖主張其係在自己土地上挖掘、搬運及堆置
    土石，無不合法之行為，然其在都市計畫農業區土地上堆置
    土石未符都市計畫法第79條、都市計畫法臺灣省施行細則第
    29條第1 項規定。因堆置土石未逾1,500 平方公尺，原處分
    按「罰鍰裁量基準」附表裁罰6 萬元並命限期回復原狀，並
    無違法，訴願決定予以維持，亦無不合。原告訴請撤銷，為
    無理由，應予駁回。
六、據上論結，本件原告之訴為無理由，依行政訴訟法第98條第
    1 項前段，判決如主文。
中　　華　　民　　國　　100 　年　　9 　　月　　29　　日
　　　　　　　　　　臺北高等行政法院第三庭
                          　　審判長法  官　黃清光
                             　　　 法  官　程怡怡
                            　 　　 法  官　李維心
上為正本係照原本作成。
如不服本判決，應於送達後20日內，向本院提出上訴狀並表明上
訴理由，如於本判決宣示後送達前提起上訴者，應於判決送達後
20日內補提上訴理由書（須按他造人數附繕本）。
中　　華　　民　　國　　100　 年　　9　　 月　　29　　日
             　　　　　　　   　　　書記官  何閣梅